臺灣臺北地方法院刑事判決　　　　　　　 94年度訴字第323號
公　訴　人　臺灣臺北地方法院檢察署檢察官
被　　　告　丁○○
選任辯護人　黃勝和律師
上列被告因誣告案件，經檢察官提起公訴（93年度偵字第19697
號），本院判決如下：
    主  文
丁○○意圖他人受刑事處分，向該管公務員誣告，處有期徒刑捌
月。
    事  實
一、丁○○明知於民國93年9月27日，以新臺幣（下同）30000元
    僱請甲○○至桃園及新竹二地工廠及別墅拍照，此工作完成
    後，甲○○向丁○○請款，丁○○稱尚有一部分須補拍，甲○○則告以需另行加10000元，丁○○討價，甲○○乃維持
    原30000元之價格，並約定丁○○通知時地再行補拍。惟甲○○久候無音訊，遂多次向丁○○請領30000元報酬，丁○○均藉故推拖而一無所獲。甲○○乃於同年10月11日下午5
    時20分許，帶同東森電視台記者乙○○、丙○○前往臺北市
    中山區○○路411號向丁○○請款30000元，冀以新聞記者客
    觀身份以防爭議，然王、柯二人甫見面即就上開債務存立與
    否一事爭執不休，丁○○明知甲○○並未對丁○○出言恐嚇
    或勒索30000元，亦無向記者表示丁○○詐騙30000元等情，
    竟基於意圖使甲○○受刑事處分之犯意，於同日下午6時21
    分許，向臺北市政府警察局中山分局大直派出所報案，並捏
    稱：甲○○對伊勒索30000元，使伊心生畏懼且向記者散布
    伊詐騙30000元，致名譽受損之虛偽不實之事，而向該管公
    務員誣指甲○○涉有恐嚇取財及誹謗罪嫌，該派出所員警受
    報後到場處理，丁○○並於同日在該派出所製作筆錄，並提
    出甲○○涉嫌恐嚇取財及誹謗告罪嫌之告訴，上開分局於93
    年10月26日函送臺灣臺北地方法院檢察署偵辦。
二、案經被害人甲○○訴由臺北市政府警察局中山分局報告臺灣
    臺北地方法院檢察署檢察官偵查起訴。
    理  由
一、被告丁○○於本院對於證人乙○○、丙○○於檢察官偵查中
    具結之證述，否認其真實性，此屬證明力之答辯，未對證據
    能力表示爭執，衡諸證人均已經具結，自得依第155條第2項
    之規定，得作為證據。另其餘公訴人所提出及以下本院據為
    判斷依據之各項證據資料，被告均同意或不爭執其證據能力
    （見本院卷一第27頁），本院審酌該等書面作成時之情況，
    並無不宜作為證據之情事，依刑事訴訟法第159條之5之規定
    ，得為證據。
二、訊據被告丁○○固坦承上揭時地與告訴人甲○○至新竹、桃
    園拍照以及甲○○多次向其催討酬金，並帶同記者二名登門
    ，其遂以恐嚇取財及誹謗報警處理等事不諱，惟矢口否認有
    何誣告犯行，辯稱：甲○○係與庚○○一同以承包伊立委競
    選廣告文宣工作前來，上述桃園及新竹拍照工作亦屬庚○○
    文宣之一部，後與庚○○之合作未果自無庸支付任何費用，
    根本未有任何債務存在，甲○○卻一再騷擾，又帶同記者到
    伊居所，當會害怕而報警並非誣告云云。經查：
（一）告訴人甲○○於本院審理中結證稱，被告陳明其拍攝訴求
      後，欲委請其拍照，其告以一般費用為五萬元，但與被告
      熟稔，減價二萬元，雙方以三萬元成交，且本欲簽約，被
      告則稱毋需收據或其他費用明細，盡依被告意思攝影即可
      ，費用非問題不會積欠；庚○○則是幫被告立委選舉之整
      合行銷廣告，其僅替被告個人拍照，二人工作無關，拍照
      既未包含文宣中亦與被告立委選舉無涉。其雖有幫被告立
      委選舉部分拍照，然此未計價，蓋之前有表示支持被告。
      完全是朋友情義相挺，其完成拍攝工作後向被告請領，被
      告回以尚須補拍，雙方討價還價後，其以原價應允並待被
      告時地，但被告卻遲遲未告知等情（見本院95年9月19 日
      審判筆錄）。而證人庚○○係經告訴人介紹予被告，幫忙
      製作立委文宣，然不記得有無聽到告訴人要幫被告拍攝照
      片，後來厲女同去桃園及新竹僅聽及王、柯二人談及拍照
      ，對拍攝費用三萬元則無印象，而前往之目的在於陪同以
      便瞭解被告準備製作文宣；新竹桃園拍照與厲女欲負責之
      文宣部分無涉，亦無約定文宣部分未成，新竹桃園拍照部
      分，被告無須付款，被告亦無論及競選宣傳部分包括甲○○拍照之費用，拍照純屬彼二人自己之事跟厲女無關等語
      ，亦經證人庚○○於本院審理中結證甚詳（見本院96年1
      月30日審判筆錄）。可見告訴人所為工廠之拍攝工作確與
      證人庚○○之文宣工作毫無干係，各謀其事，分別商討締
      約。另衡諸告訴人為被告拍攝工廠之工作時間為半日，且
      共至桃園及新竹四處地點拍攝，此為證人即載同前往之戊○○於本院審理中具結證述在卷（見本院96年1月9日審判
      筆錄），再佐以告訴人拍攝照片內容無非係工廠外觀、廠
      房設備及存貨，有照片8紙附卷可考（見本院卷一第214至
      221頁），告訴人所花費之時間、勞力、費用非低，苟未
      經被告指示，告訴人豈有無端拍攝此番照片之必要，遑論
      被告於警詢中自承告訴人於拍照完竣回程曾談及拍照費用
      本需五萬元，今只收三萬元等語（見偵卷第7頁反面），
      證人丙○○亦於偵查中結證稱被告曾曰工作未做完，怎可
      先要錢一情（見偵卷第119頁）以觀，倘被告未允諾告訴
      人以三萬聘僱拍攝，告訴人於返途談論價格問題，豈是被
      告自稱充耳不聞（見偵卷第7頁反面）所能搪塞，被告以
      工作未完成拒絕付款，益見其確有與被告達成已經約定以
      三萬元雇用告訴人拍照甚明，告訴人所指，尚堪可採，被
      告應係允諾支付告訴人酬金無訛。
（二）被告固舉以證人己○欲證明被告尚未與告訴人談成工廠部
      分之事，然證人己○於本院審理中結證稱係指聽及被告曾
      為工廠目錄部分談成要給告訴人製作，但對其中告訴人及
      被告二人談論之細節並不知悉，且因工廠目錄未談妥，告
      訴人與被告二人就價金不愉快等語（見本院95 年11月27
      日審判筆錄），證人一再陳述工廠目錄製作之事，此與告
      訴人前往拍攝照片所應得報酬乃屬二事，何況證人對其中
      之究理亦非全然得悉，證人所言亦不能反推被告與告訴人
      未曾就攝影酬金一事達成協議。至證人戊○○、庚○○雖
      就被告與告訴人在往返車上有無論及三萬元報酬一事均未
      聽聞，然與己無關之事，鮮有關注之天性，證人雖未聞及
      ，但既有上開告訴人與被告間之情況析論，證人所言不能
      據為雙方未曾口頭合意委託攝影之勞務契約之佐憑。
（三）再者，被告明知委託告訴人拍照，積欠上述報酬多次拖延
      ，經告訴人催討多次未果，告訴人為維護雙方公正才找記
      者同往，以免各說各話，並告知當天是向被告請款，並非
      債務問題，亦無稱被告詐騙等情，除經證人甲○○於本院
      審理中結證外，並經證人丙○○及乙○○於偵查中分別具
      結證以當日告訴人提出照片請款，被告稱係告訴人自願拍
      攝，互相爭執欠錢之事，但均未恐嚇對方；因受告訴人投
      訴，故拍攝二人債務協調過程，告訴人催討拍攝費，被告
      以無契約關係回絕之證述，而發生爭執，但告訴人對被告
      未有恐嚇不給錢將有不利行為等情（見偵卷第96、97、11
      7及118頁）。觀諸被告平素以抗議天王著稱，其經常於電
      子媒體採訪現場手持海報二紙書寫個人意見表達之形象，
      亦廣為人知，則以其此種近乎干擾他人報導之方式表現個
      人特異奇行，且絲毫未見其有何收歛之勢，加以上述債務
      確已存立，告訴人屢經催款，被告置之不理之態度，被告
      本即經常與媒體為伍，豈會因告訴人偕隨記者到場而心有
      所懼，又不斷藉媒體大打知名度，焉能因記者到場對其本
      來已有之聲譽有何減損。遑論該二記者已表明身分且未曾
      出言，告訴人帶同記者到場斷無藉機仗勢恫嚇或損害被告
      名譽，被告明知根本無受告訴人恐嚇取財及誹謗，至為顯
      然。
（四）被告當場主動撥打電話報警，並於員警到場後申告告訴人
      恐嚇取財，除經證人丙○○及乙○○之偵查中結證在卷外
      （見偵卷第97、117、118頁），證人即到場處理之員警張
      禮全亦於偵查中結證稱被告當場要告勒索，到警局時加告
      誹謗一語（見偵卷第112頁），且員警要雙方和解，被告
      仍堅持提出告訴一節，亦經證人丙○○及張禮全於偵查中
      結證明確（見偵卷第113、118頁），並有被告之警詢筆錄
      在卷可稽（見偵卷第7頁反面），被告明知與告訴人有債
      務關係存在，告訴人前往催討並未恐嚇取財及誹謗，卻故
      意虛構主動申告告訴人涉有上開罪嫌，經警勸和時仍一再
      堅持提告，被告使告訴人受刑事處分之意圖，昭然可見。
（五）按刑法之誣告罪，祇須具有誣告意思，及所告事實足以使
      人受刑事或懲戒處分，而其所為之申告復已達到於該管公
      務員時，即完全成立，故誣告完成以後撤回告訴，不過犯
      罪既遂後之息訟行為，與誣告罪之構成毫無影響；且嗣後
      變更其陳述之內容，與已成立之誣告罪並無影響。最高法
      院22年上字第826號及30年上字第3608號判例要旨可資參
      照。是被告雖於93年10月20日與告訴人達成和解撤回告訴
      ，有陳報狀一紙附卷可佐（見偵卷第4頁），然誣告罪乃
      即成犯，被告以意圖使告訴人受刑事處分，一經申告於該
      管派出所員警，即已成立，自不因其事後和解撤回告訴變
      更陳述而阻卻本罪之構成要件該當。
（五）綜上所述，被告誣告告訴人之舉措甚明。其事後所辯，無
      非係事後卸責之詞，顯不足採。本件事證明確，被告犯行
      堪以認定，應依法論科。
三、核被告所為，係犯刑法第169條第1項之誣告罪。爰審酌被告
    明知債務存立，為拒絕履行任意誣指他人入罪之犯罪動機、
    目的、犯罪之手段惡劣、品行甚差、智識程度、犯人與告訴
    人人平日為友人之關係、犯罪所生告訴人接受刑事訴追訴追
    之危害、犯罪否認犯罪之態度等一切情狀，判處如主文所示
    之刑以示懲儆。
據上論斷，應依刑事訴訟法第299條第1項前段、刑法第169條第1
項，判決如主文。
本案經檢察官侯少卿到庭執行職務
中　　華　　民　　國　　96　　年　　2 　　月　　12　　日
　　　　　　　　　刑事第十六庭  審判長法　官　蔡守訓
                                      法  官  徐千惠
                                      法  官  吳定亞
以上正本證明與原本無異。
如不服本判決，應於判決送達後10日內，向本院提出上訴狀。
　　　　　　      　　　　　　　　　　書記官　高菁菁
中　　華　　民　　國　　96　　年　　2 　　月　　12　　日
附錄本案論罪科刑法條全文
刑法第169條   (誣告罪)
意圖他人受刑事或懲戒處分，向該管公務員誣告者，處七年以下
有期徒刑。
意圖他人受刑事或懲戒處分，而偽造、變造證據，或使用偽造、
變造之證據者，亦同。
